臺灣高等法院民事裁定
110年度家抗字第57號
抗  告  人  Α０１  
代  理  人  賴芳玉律師
            闕士超律師
            金士皓律師
上列抗告人因與相對人Α０２間聲請暫時處分事件，對於中華民國1
10年4月30日臺灣新北地方法院109年度家暫字第266號裁定，提
起抗告，本院裁定如下： 
    主  文
抗告駁回。
抗告程序費用由抗告人負擔。
    理  由
一、按法院就已受理之家事非訟事件，除法律別有規定外，於本 案裁定確定前，認有必要時，得依聲請或依職權命為適當之暫時處分。但關係人得處分之事項，非依其聲請，不得為之。關係人為前項聲請時，應表明本案請求、應受暫時處分之事項及其事由，並就得處分之事項釋明暫時處分之事由。第一項暫時處分，得命令或禁止關係人為一定行為、定暫時狀態或為其他適當之處置。關於得命暫時處分之類型及其方法，其辦法由司法院定之，家事事件法第85條第1、2、3、5項定有明文。又暫時處分，非有立即核發，不足以確保本案聲請之急迫情形者，不得核發，家事非訟事件暫時處分類型及方法辦法第4條法有明文。揆其立法意旨，乃基於家事非訟事件之職權性及合目的性，並為因應本案裁定確定前之緊急狀況，避免本案請求不能或延滯實現所生之危害，是確保本案聲請之急迫性及必要性即為暫時處分之事由，應由聲請暫時處分之人，提出相當證據以釋明之。末按，法院受理家事事件法第104條第1項第1款（關於未成年子女扶養請求、其他權利義務之行使或負擔之酌定、改定、變更或重大事項權利行使酌定事件)、第3款(關於停止親權事件)、第5款(關於交付子女事件)或第113條(本章之規定，於父母不繼續共同生活達六個月以上時，關於未成年子女權利義務之行使負擔事件，準用之)之親子非訟事件後，於本案裁定確定前，得為下列之暫時處分：㈠命給付未成年子女生活、教育、醫療或諮商輔導所需之各項必要費用。㈡命關係人交付未成年子女生活、教育或職業上所必需物品及證件。㈢命關係人協助完成未成年子女就醫或就學所必需之行為。㈣禁止關係人或特定人攜帶未成年子女離開特定處所或出境。㈤命給付為未成年人選任程序監理人之報酬。㈥禁止處分未成年子女之財產。㈦命父母與未成年子女相處或會面交往之方式及期間。㈧其他法院認為適當之暫時性舉措；法院核發前項暫時處分，應審酌未成年子女之最佳利益，並應速優先處理之，此觀家事非訟事件暫時處分類型及方法辦法第7條之規定甚明。
二、本件抗告人聲請及抗告意旨略以：伊與相對人為夫妻並定居
    加拿大，婚後育有未成年子女甲○○（男，民國000年00月0日
    生，護照號碼：MM000000號）。相對人於108年10月28日攜
    甲○○返台後，藉口疫情拒絕返回加拿大，造成「先搶先贏」
    ，助長國際間子女搶奪歪風。又甲○○出生迄今，除短暫時間
    返台探親外，其餘時間均定居於加拿大，顯見其慣居地為加
    拿大。此外，加拿大法院認定相對人將甲○○不當留置於臺灣
    ，已於109年11月16日核發命令要求相對人應於命令下達後1
    4天內返還甲○○予伊（下稱加拿大法院命令）。且目前台灣
    疫情嚴峻，甲○○留置台灣之理由已不成立，應將甲○○交付予
    伊返回加拿大，始符合未成年子女之最佳利益。甲○○年僅5
    歲，原法院未考量兒童之年齡及識別能力等身心狀況，逕自
    傳喚出庭陳述，並以該陳述做為裁判基準，實有違誤。且相
    對人在加拿大曾有家庭暴力行為，導致其於104年10月31日
    至105年5月中旬，不得單獨與甲○○會面交往，期間均未與子
    女同住，可見甲○○於加拿大時期，實由伊擔任主要照顧者。
    為即時修補伊與甲○○逐漸斷裂之親子關係，故有交付子女之
    緊急性及必要性，並酌定伊單獨與甲○○實體及視訊會面交往
    之必要等語。原裁定駁回抗告人之聲請，抗告人不服，提起
    抗告前來。並聲明：㈠原裁定廢棄。㈡請准相對人應將甲○○交
    付與抗告人。於兩造離婚或酌定未成年子女權利義務行使或
    負擔之裁判確定、達成調解或和解、或撤回前，抗告人得自
    行或委由親屬攜甲○○出境至加拿大溫哥華同住，由抗告人擔
    任主責照顧者，相對人與甲○○會面交往方式如抗告狀附表所
    示。
三、相對人以：抗告人聲請暫時處分並無急迫性、必要性，伊遵
    循正當法律程序留置甲○○於台灣，至今未曾收受加拿大法院
    有關非法移置之開庭通知，亦無機會表示意見。目前抗告人
    與甲○○維持一週3次視訊會面機會，並未受到干擾，然抗告
    人常於視訊期間睡覺、喝酒至酒醉，自行招致與甲○○關係不
    佳之情形。且甲○○可以清楚表達被照顧經驗與照顧者之互動
    情形，自應依兒童權利公約第12條，尊重兒童表示意見之權
    利。至於抗告人請求酌定實體會面交往，現全球疫情嚴重，
    自不宜准許境外會面，倘抗告人入境我國，並出具新冠肺炎
    檢疫陰性證明，伊同意就實體會面交往與抗告人進行協商等
    語。並聲明：抗告駁回。
四、兩造係夫妻關係，共同育有甲○○，現分居中，為兩造所不爭
    執，應堪認定。相對人主張與抗告人因生活習慣、文化隔閡
    致婚姻破裂，於原法院訴請離婚及酌定未成年子女權利義務
    之行使負擔等，經原法院判准離婚，並酌定甲○○權利義務之
    行使負擔由相對人任之，有原法院109年度婚字第636號判決
    為證，抗告人不服，提起上訴，刻正由本院審理中(案號110
    年度家上字第139號)，先予敘明。
五、抗告人主張相對人為爭奪親權，剝奪其與甲○○之有效聯繫，
    期間長達1年8月，為即時修補其與甲○○間逐漸斷裂之親子關
    係，有交付子女之緊急性與必要性。為此，聲請相對人應依
    據加拿大法院核發之命令交付甲○○、由其擔任主要照顧者，
    並酌定單獨與甲○○實體及視訊會面交往云云，固據提出加拿
    大卑詩省地方法院裁定、相對人起訴後所為保證文件、兩造
    LINE訊息截圖、加拿大法院命令等為據（見原法院卷第31-4
    0頁）。經查：
  ㈠甲○○現與相對人同住，並由相對人照顧，抗告人並未提出相
    對人有何不利於該子女之事證，或如不將甲○○交付與抗告人
    ，即會造成甲○○身心健全發展或其他權利受有重大損害或急
    迫危險，或使本案請求不能或延滯實現造成危害之情事。且
    甲○○於原法院到庭表明與相對人同住之意願(見原法院109年
    度婚字第636號卷證件存置袋)，益徵本件尚無緊急急迫或必
    要，需核准交付甲○○與抗告人之情形。又相對人並無阻礙或
    干擾抗告人與甲○○進行每週3次視訊之情事，有相對人提出
    照片7幀為據（見本院卷第93-97頁），則抗告人僅以為即時
    修補其與甲○○之親子關係為由，即認有交付子女之緊急性及
    必要性云云，即屬無據。再依首揭說明，暫時處分非有立即
    核發，不足以確保本案聲請之急迫情形者，不得核發；暫時
    處分之內容，應具體、明確、可執行且以可達成本案聲請之
    目的者為限，並不得悖離本案聲請或逾越必要之範圍。準此
    ，暫時處分之措施，基於比例原則之考量，原則上不得有「
    搶先實現本案請求」之情形。本件抗告人聲請相對人交付甲
    ○○、由其擔任主要照顧者之暫訂親權行使部分，核與前開家
    事非訟事件暫時處分類型及方法辦法第7條第1項所定各款可
    核發之暫時處分內容未合，且其請求內容係為搶先實現其本
    案請求，而定暫時狀態處分，衡諸比例原則，暫時處分之聲
    請不能取代或提前滿足本案裁判，故此部分之聲請不應准許
    ，抗告人執加拿大法院命令，所為上開聲請，即非有據。
　㈡抗告人復稱原法院逕自傳喚甲○○出庭，在孩童無法理解親權
    及實際情況下，詢問其與相對人同住之意願，並以該陳述做
    為裁判基準，顯有不妥云云，然此為相對人所否認，且經原
    法院曾函請新北市政府社會局委託之映晟社會工作師事務所
    就本件離婚、酌定親權等事件進行訪視調查，其評估原告（
    即相對人）具有良好之親權能力、親職時間、照護環境、教
    育規劃及非正式支持系統，為未成年子女出生迄今之主要照
    顧者及基於未成年子女意願，建議由相對人單獨行使負擔未
    成年子女之權利義務等情，有新北市政府社會局109年12月1
    7日新北社兒字第1092468794號函檢附該事務所之社工訪視
    調查報告在卷可稽（見109年度婚字第636號卷第171-186頁
    ），復經原法院於110年4月8日當庭詢問甲○○之意願等情，
    業經本院調卷核閱無訛。則原裁定尊重未成年子女清楚表達
    之意見及意願，尚無不妥，抗告人所稱，並無可採。
  ㈢至於抗告人主張應再酌定其與甲○○單獨實體及視訊會面交往
    之方式云云，惟原法院依未成年子女最佳利益及身心健全發
    展，而酌定如原裁定附表所示之會面交往計畫，尚屬適當，
    且相對人亦無干擾或妨礙抗告人與甲○○依該計畫之會面交往
    ，則抗告人指摘原裁定不當，請求另行酌定實體及視訊會面
    交往，並無理由，應予駁回。
六、從而，原裁定係就抗告人於原法院之聲請，為一部准許，一
    部駁回，核無違誤。抗告意旨指摘原裁定不當，求予廢棄，
    為無理由，應予駁回。
七、據上論結，本件抗告為無理由，爰裁定如主文。
中　　華　　民　　國　　110 　年　　7 　　月　　30　　日
　　　　　　　　　家事法庭
                      審判長法  官  賴劍毅
                            法  官  楊雅清
                            法  官  洪純莉
正本係照原本作成。
本裁定除以適用法規顯有錯誤為理由外，不得再抗告。如提起再
抗告，應於收受送達後10日內委任律師為代理人向本院提出再抗
告狀。並繳納再抗告費新臺幣１千元。
中　　華　　民　　國　　110 　年　　7 　　月　　30　　日
　　　　　　　　　　　　　　書記官  魏汝萍